【裁判字號】    99,上易,1436
【裁判日期】    991118
【裁判案由】    竊盜
【裁判全文】
臺灣高等法院臺中分院刑事判決        99年度上易字第1436號
上  訴  人
即  被  告  甲○○
上列上訴人因竊盜案件，不服臺灣苗栗地方法院99年度易字第
899號中華民國99年9月7日第一審判決（起訴案號：臺灣苗栗地
方法院檢察署99年度偵字第4392號），提起上訴，本院判決如下
：
    主  文
上訴駁回。
    理  由
一、依刑事訴訟法第350條、第361條、第362條、第367條規定，
    不服地方法院之第一審判決而上訴者，須提出上訴書狀，並
    應敘述具體理由，為上訴必備之程式；其所提出之書狀未敘
    述上訴理由，或僅曾以言詞陳述上訴理由者，均應於上訴期
    間屆滿後20日內補提理由書於第一審法院。第一審法院經形
    式審查，認逾期未補提上訴理由者，應定期間先命補正；逾
    期未補正者，為上訴不合法律上之程式，應以裁定駁回。倘
    已提出上訴理由，但所提非屬具體理由者，則由第二審法院
    以上訴不合法律上之程式，判決駁回。而所謂具體理由，必
    係依據卷內既有訴訟資料或提出新事證，指摘或表明第一審
    判決有何採證認事、用法或量刑等足以影響判決本旨之不當
    或違法，而構成應予撤銷之具體事由，始克當之（例如：依
    憑證據法則具體指出所採證據何以不具證據能力，或依憑卷
    證資料，明確指出所為證據證明力之判斷如何違背經驗、論
    理法則）；倘僅泛言原判決認定事實錯誤、違背法令、量刑
    失之過重或輕縱，而未依上揭意旨指出具體事由，或形式上
    雖已指出具體事由，然該事由縱使屬實，亦不足以認為原判
    決有何不當或違法者（例如：對不具有調查必要性之證據，
    法院未依聲請調查亦未說明理由，或援用證據不當，但除去
    該證據仍應為同一事實之認定），皆難謂係具體理由，俾與
    第二審上訴制度旨在請求第二審法院撤銷、變更第一審不當
    或違法之判決，以實現個案救濟之立法目的相契合，並節制
    濫行上訴（最高法院97年度臺上字第892號判決意旨可資參
    照）。又理由是否具體，則屬第二審法院審查之範圍，不在
    命補正之列，亦即上訴書狀已記載理由，並有具體之敘述時
    ，其上訴既屬合法，第二審法院固應就其理由之是否可取，
    為實體之審理及判斷；如認其上訴書狀雖記載理由，但並未
    具體敘述時，則無須再命補正，可逕認其上訴不合法，以判
    決駁回之，此有最高法院97年度臺上字第1281號判決意旨可
    參。
二、本案上訴人即被告甲○○（下稱被告）不服原審判決提起上
    訴，其上訴狀所載理由，略以：（一）被告係受案外人邱創
    揆之託，於民國(下同)99年8月14日凌晨4時30分，前往案發
    地點，將邱某整理好之鋁條、鋁板等物載至資源回收場變賣
    。被告至現場並未見邱某，正欲離去即遇到警察，警察沒有
    表明身分，亦未出示警察身分證明，就對被告搜身，並要被
    告打開行李箱蓋，但行李箱空無一物，警員就要被告帶其至
    現場，警員試用被告身上所有鑰匙皆無法開啟人孔通道路口
    之鐵門，隨即用照相機在鐵柵門外照幾張相，在回程途中找
    到鋁條、鋁板、頭燈，並命被告搬上所開之轎車，警員並以
    擬好之作案經過要求被告配合，若配合即可不驗尿。判決書
    中之所載之頭燈並非被告所有，螺絲起子是警員從派出所抽
    屜取出，亦非被告之物，上面均無被告之指紋汗液。（二）
    被告於94年因竊盜案經判決服刑後，於99年8月15日再犯本
    案，檢察官模糊將月份帶過，是否構成累犯被告已不復記憶
    ，法官未加確認遽以判決。（三）本案贓物係鋁條、鋁板，
    警員與證人乙○○均稱是鐵條鐵板，與事實不符。（四）被
    告於原審曾供述事實經過，但遭原審法官駁斥，被告乃因生
    性寡言，毫無辯才，故才妥協告終。據此，請予以撤銷原判
    決，另為妥適之判決云云。
三、經查：被告甲○○於警詢、檢察官偵查及原審羈押訊問時，
    對其竊盜犯行均坦承不諱(見99年度偵字第4392號卷第16至
    17頁、第36至41頁、99年度聲羈字第219號卷第3至5頁)，其
    於原審雖曾否認犯行，但嗣即坦稱：「（為何之前警詢、偵
    訊及法院訊問都不說不是你做的？）因為後來有人說邱創揆
    到我家偷東西，我覺得被設計。...（是否覺得為何這件事
    情就算是共犯，也在氣邱創揆怎麼沒有事情？...）是。（
    這件事情你確實知道要去載偷來的東西？）是。（那你現在
    是承認還是否認檢察官起訴之犯罪事實？）我認罪。」等語
    （參原審卷第12頁背面至13頁正面），是被告事後提起上訴
    ，以上開理由辯稱其並無竊盜，顯無可採。其所提之上訴理
    由，要非屬所謂之具體理由【即必須依據卷內既有訴訟資料
    或提出新事證，具體指摘或表明第一審判決有何採證認事、
    用法或量刑等足以影響判決本旨之不當或違法，而構成應予
    撤銷之具體事由，始克當之（例如：依憑證據法則具體指出
    所採證據何以不具證據能力，或依憑卷證資料，明確指出所
    為證據證明力之判斷如何違背經驗、論理法則）】。又被告
    前所犯之罪，於96年2月8日縮短刑期執行完畢，有臺灣高等
    法院被告前案紀錄表在卷可稽，原審亦已說明被告構成累犯
    應予加重刑罰之理由（執行完畢後5年內故意再犯本件有期
    徒刑以上之罪），而本件所查獲之贓物確係鐵板、鐵條，業
    經證人乙○○於警詢中供明在卷(見99年度偵字第4392號卷
    第21至22頁)，復有贓物認領保管單1紙、贓物照片6張在卷(
    見99年度偵字第4392號卷第24至27頁)可資佐證，再者，扣
    案之螺絲起子、頭燈經多人經手，縱未能驗出被告之指紋或
    汗液，亦無足證明上開物品並非被告所有之物。是被告既未
    依法指摘或表明第一審判決有何採證認事、用法或量刑等足
    以影響判決本旨之不當或違法，而構成應予撤銷之具體事由
    ，揆諸上開最高法院判決意旨，及依「程序優先於實體」之
    刑事訴訟法原則，本件上訴自不合法定上訴程式，應予駁回
    ，並不經言詞辯論為之。
據上論斷，應依刑事訴訟法第367條前段、第372條，判決如主文
。
中    華    民    國    99    年    11    月    18    日
            刑事第五庭    審判長法  官  趙  春  碧
                                法  官  卓  進  仕
                                法  官  林  宜  民
以上正本證明與原本無異。
不得上訴。
                                書記官  吳  雅  菁
中    華    民    國    99    年    11    月    18    日

司法院資訊處製作；財團法人民間司法改革基金會備份。
